臺灣臺中地方法院刑事判決
111年度原金訴字第9號
公  訴  人  臺灣臺中地方檢察署檢察官
被      告  曾彥勲


                    居桃園市○○區○○○路00號（指定送達地址）
指定辯護人  本院公設辯護人梁乃莉  
上列被告因詐欺等案件，經檢察官提起公訴（110年度偵字第319
64號），被告於本院準備程序進行中，就被訴事實為有罪之陳述
，經本院合議庭裁定由受命法官獨任進行簡式審判程序，判決如
下：
    主    文
曾彥勲三人以上共同犯詐欺取財罪，處有期徒刑壹年壹月。
未扣案之犯罪所得新臺幣肆仟元沒收，於全部或一部不能沒收或
不宜執行沒收時，追徵其價額。
    犯罪事實及理由
一、本案犯罪事實及證據，除證據部分補充「被告曾彥勲於本院
    準備程序及審理時之自白、員警職務報告、文昌國小附近監
    視器錄影光碟1片」外，其餘均引用檢察官起訴書之記載（
    如附件）。
二、論罪科刑：
(一)核被告所為，係犯刑法第339條之4第1項第2款之三人以上共
    同犯詐欺取財（加重詐欺取財罪）、洗錢防制法第14條第1
    項之一般洗錢罪。
(二)被告雖未親自實行詐欺告訴人王懋霖之行為，惟被告係利用
    其所屬詐欺集團成員對告訴人施用詐術而陷於錯誤，將現金
    放置於指定地點後，由被告收取詐欺贓款，再轉交所屬詐欺
    集團成員，為其與所屬詐欺集團成員基於共同犯意聯絡所為
    之行為分擔，是被告所參與之部分仍為該詐欺集團犯罪歷程
    不可或缺之重要環節，足認被告係以自己犯罪之意思，參與
    本案犯行，而與共犯「漢堡」及其所屬詐欺集團成員間，有
    犯意聯絡及行為分擔，應論以共同正犯。
(三)被告所犯之三人以上共同詐欺取財罪及一般洗錢罪，在自然
    意義上雖非完全一致，然仍有局部行為合致，且其犯罪目的
    單一，以收受、轉交詐欺贓款為目的，依一般社會通念，應
    認係以一行為觸犯上開2罪名之想像競合犯，依刑法第55條
    規定，應從一重之三人以上共同詐欺取財罪處斷。又洗錢防
    制法第16條第2項雖規定：「犯前二條之罪，在偵查或審判
    中自白者，減輕其刑。」惟被告本案既已從一重之刑法三人
    以上共同詐欺取財處斷，即無從適用上開條項規定減刑，惟
    被告於審判中自白一般洗錢之事實，本院於後述量刑時，仍
    當一併衡酌該部分減輕其刑之事由，附此敘明。
(四)爰以行為人責任為基礎，審酌現今社會詐欺事件層出不窮，
    手法日益翻新，政府及相關單位無不窮盡心力追查、防堵，
    大眾傳播媒體更屢屢報導民眾遭到詐欺，導致畢生積蓄因此
    化為烏有之相關新聞，而被告於行為時雖年僅19歲，卻不思
    腳踏實地，循正當途徑獲取所需，竟為貪圖輕鬆得手之不法
    利益，參與詐欺集團組織，從事收取、轉交詐欺贓款工作，
    又其行為不但侵害告訴人之財產法益，同時使不法份子得以
    隱匿其等真實身分，減少遭查獲之風險，並助長詐欺犯罪，
    破壞社會秩序及社會成員間之互信；惟審酌被告年紀甚輕，
    犯後均坦認犯行，態度尚可，兼衡被告自陳為高職肄業學歷
    之教育程度，先前從事殯葬業，現正在服兵役，中低收入戶
    之家庭經濟與生活狀況，暨其因經濟狀況不佳，而在網路上
    應徵此車手工作之犯罪動機、目的、手段、告訴人所受損害
    等一切情狀，量處如主文所示之刑。
三、沒收：
(一)犯罪所得，屬於犯罪行為人者，沒收之；於全部或一部不能
    沒收或不宜執行沒收時，追徵其價額。刑法第38條之1第1項
    前段、第3項定有明文。又於二人以上共同犯罪，關於犯罪
    所得之沒收或追徵，應就各人所分得者為之，所謂各人「所
    分得」者，指各人「對於犯罪所得有事實上之處分權限」。
    經查，被告就本案收取並轉交詐欺贓款之犯行，獲有新臺幣
    （下同）4000元之報酬，此據被告於本院審理時供承在卷（
    見本院卷第136頁），雖未據扣案，仍應依前揭規定宣告沒
    收，並於全部或一部不能沒收或不宜執行沒收時，追徵其價
    額。
(二)至於洗錢防制法第18條第1項雖規定：「犯第14條之罪，其
    所移轉、變更、掩飾、隱匿、收受、取得、持有、使用之財
    物或財產上利益，沒收之；犯第15條之罪，其所收受、持有
    、使用之財物或財產上利益，亦同。」此一規定雖採義務沒
    收主義，然該洗錢行為之標的是否限於行為人所有，始得宣
    告沒收，法無明文，自仍應以屬於被告所有者為限，始應宣
    告沒收。經查，被告所拿取並轉交所屬詐欺集團之未扣案詐
    欺贓款，固為被告本案共同犯一般洗錢罪所掩飾、隱匿、收
    受、取得、持有之財物，然其已依指示放置在豐原火車站之
    置物櫃之方式交付上手成員收取，並非被告所有，亦非在其
    實際掌控中，衡諸目前查獲之案件，詐欺集團車手通常僅負
    責收取詐欺贓款，並暫時保管至將該詐欺贓款交付予上手詐
    欺集團成員，對於所收取之詐欺贓款並無何處分權限，則被
    告就此部分犯罪所收受、持有之財物，本不具有所有權及事
    實上之處分權，依前揭規定與說明，自不得對被告所收取之
    全部詐欺贓款宣告沒收，附此敘明。
四、依刑事訴訟法第273條之1第1項、第299條第1項前段、第310
    條之2、第454條第2項，洗錢防制法第14條第1項，刑法第11
    條前段、第28條、第339條之4第1項第2款、第55條、第38條
    之1第1項前段、第3項，刑法施行法第1條之1第1項，判決如
    主文。
五、如不服本判決，得於本判決送達之日起20日內，以書狀敘述
    具體理由，向本院提出上訴（應附繕本）。
本案經檢察官洪瑞君提起公訴，檢察官林岳賢到庭執行職務
中　　華　　民　　國　　111 　年　　6 　　月　　28　　日
                   刑事第十二庭  法  官  何紹輔
以上正本證明與原本無異。
告訴人或被害人如不服判決，應備理由具狀向檢察官請求上訴，
上訴期間之計算，以檢察官收受判決正本之日起算。
　　　　                         書記官  林政佑
中　　華　　民　　國　　111 　年　　6 　　月　　28　　日

【附錄本案論罪科刑法條】
洗錢防制法第14條
有第二條各款所列洗錢行為者，處7年以下有期徒刑，併科新臺
幣5百萬元以下罰金。
前項之未遂犯罰之。
前二項情形，不得科以超過其特定犯罪所定最重本刑之刑。

中華民國刑法第339條之4
犯第339條詐欺罪而有下列情形之一者，處1年以上7年以下有期
徒刑，得併科1百萬元以下罰金：
一、冒用政府機關或公務員名義犯之。
二、三人以上共同犯之。
三、以廣播電視、電子通訊、網際網路或其他媒體等傳播工具，
    對公眾散布而犯之。
前項之未遂犯罰之。

【附件】
臺灣臺中地方檢察署檢察官起訴書
                                    110年度偵字第31964號
　　被　　　告　曾彥勲  男　19歲（民國00年0月00日生）
                        國民身分證統一編號：Z000000000號
　　　　　　　　　　　　住○○市○○區○○路00巷0弄0號　
上列被告因詐欺等案件，業經偵查終結，認應提起公訴，茲將犯
罪事實及證據並所犯法條分敘如下：
　　犯罪事實
一、曾彥勲於民國110年4月中旬加入「漢堡」為首之詐欺集團，
    擔任第一線取款車手，負責向被害人取款再轉交予「漢堡」
    指定之人之工作（所涉參與犯罪組織部分，另經臺灣彰化地
    方檢察署檢察官以110年度偵字第10815號及第11672號提起
    公訴，不在本件起訴範圍之內）。曾彥勲與其所屬之詐欺集
    團成員基於加重詐欺取財及洗錢之犯意聯絡，先由不詳詐欺
    集團成員於110年4月28日13時22分許，撥打電話予王懋霖，
    詐稱：其子與朋友提領3公斤甲基安非他命，價值新臺幣（
    下同）300多萬元，朋友跑掉須賠償云云；王懋霖陷於錯誤
    ，依其指示，將現金9萬元以塑膠袋包裝，於同日14時43分
    許，放置在臺中市○○區○○路000號之文昌國小旁紅色自小客
    車右前輪處。曾彥勲於同日14時39分許接獲詐欺集團電話指
    示之後，從文昌國小附近步行前往王懋霖放置塑膠袋之紅色
    自小客車，於同日14時44分許，取走王懋霖所放置之塑膠袋
    ，隨即步行離開，於同日14時46分許，在育德路與文武路交
    岔路口，招手搭乘由不知情之張國忠所駕駛之車牌號碼000-
    0000號計程車，於同日15時15分許在豐原火車站下車，將取
    得之現金9萬元上繳予不詳之人，因而詐欺取財得手並製造
    資金流向斷點，掩飾、隱匿該次犯罪所得之去向。王懋霖發
    覺受騙後報警處理，經警方查證後，發現搭乘TDM-7719號計
    程車之男子，容貌與衣著特徵與曾彥勲另案之錄影畫面及查
    獲照片相符，因而查知上情。
二、案經王懋霖告訴及臺中市政府警察局大甲分局報告偵辦。
　　證據並所犯法條
一、被告曾彥勲於警詢及偵查中經通知均未到案說明。然被告前
    開犯罪事實，業據告訴人王懋霖及證人張國忠於警詢證述甚
    詳，並有告訴人提出之手機通話紀錄照片、臺中市政府警察
    局大甲分局大甲派出所受（處）理案件證明單、受理各類案
    件紀錄表及內政部警政署反詐騙諮詢專線紀錄表，文昌國小
    現場照片、文昌國小附近監視器錄影畫面截圖、TDM-7719號
    計程車後座監視器錄影畫面截圖（含警方用於比對之被告另
    案錄影畫面截圖及查獲照片）、TDM-7719號計程車之車輛詳
    細資料報表、臺灣彰化地方檢察署檢察官110年度偵字第108
    15號及第11672號起訴書在卷可按。被告犯嫌，堪予認定。
二、核被告所為，係犯刑法第339條之4第1項第2款之加重詐欺取
    財及洗錢防制法第14條第1項之洗錢罪嫌。被告與其他詐欺
    集團成員間，有犯意聯絡及行為分擔，為共同正犯。被告以
    一行為犯加重詐欺取財及洗錢罪，係以一行為觸犯不同罪名
    ，為想像競合犯，請依刑法第55條之規定，從較重之加重詐
    欺罪論處。本件被告參與洗錢而掩飾、隱匿之9萬元，請依
    洗錢防制法第18條第1項前段之規定，宣告沒收。
三、依刑事訴訟法第251條第1項提起公訴。
　  此  　致
臺灣臺中地方法院
中　　華　　民　　國　 111　　年　　1 　　月　　12　　日
　　　　　　　　　　　　　　　檢　察　官  洪瑞君